【裁判字號】    98,交抗,652
【裁判日期】    980713
【裁判案由】    聲明異議
【裁判全文】
臺灣高等法院臺中分院刑事裁定         98年度交抗字第652號
抗  告  人  交通部公路總局新竹區監理所苗栗監理站
            址設：苗栗縣苗栗市.
法定代理人  乙○○
受 處分 人  甲○○
上列抗告人因聲明異議案件，不服臺灣苗栗地方法院中華民國九
十八年五月十三日裁定（九十八年度交聲字第一一０號），提起
抗告，本院裁定如下：
    主  文
抗告駁回。
    理  由
一、觀諸抗告人即原處分機關交通部公路總局新竹區監理所苗栗
    監理站（以下簡稱：抗告人）所提出之「違反交通事件異議
    裁定抗告狀」所載下列抗告意旨，抗告人應僅針對原裁定就
    受處分人本件所涉酒駕違規有關撤銷原處分其中吊扣受處分
    人駕駛執照十二個月改為吊扣受處分人普通小客車駕駛執照
    一年部分提起抗告，對原裁定其餘部分則未提起抗告，是本
    院本件抗告程序自應僅就業經提起抗告部分予以調查及審酌
    ，合先敘明。
二、原裁定有關「撤銷原處分其中吊扣受處分人駕駛執照十二個
    月改為吊扣受處分人普通小客車駕駛執照一年」部分意旨略
    以：本件受處分人甲○○於民國九十七年十二月六日凌晨一
    時十四分許（原裁定誤載為０時五十二分許，應逕予更正）
    ，駕駛車牌號碼ＯＣ－二八六六號自用小客車，行經苗栗縣
    苗栗市○○○街二二三號前時，因撞擊路旁路燈肇事，經苗
    栗縣警察局苗栗分局北苗派出所警員到場處理，並測得受處
    分人呼氣酒精濃度值達每公升０．九六毫克，酒精濃度超過
    標準值之違規行為，依道路交通管理處罰條例第三十五條第
    一項第一款規定，掣單舉發其違規行為，並經原處分機關於
    九十八年四月十六日以竹監苗字第裁五四－Ｆ000000
    00號裁決書裁處受處分人罰鍰新臺幣（下同）四萬九千五
    百元（此部分抗告人未提起抗告），並吊扣駕駛執照十二個
    月，施以道安講習（此部分受處分人未向原法院聲明異議，
    抗告人復未提起抗告）等情，有上開舉發違反道路交通管理
    事件通知單及裁決書、送達證書等各一紙在卷可稽，並為受
    處分人所不爭執。而依修正後道路交通管理處罰條例第六十
    八條之規定，既將「吊扣」等字刪除，受處分人受吊扣駕駛
    執照處分時，自不得再吊扣其持有各級車類之駕駛執照，故
    原處分機關於作成吊扣駕駛執照處分時，應就行為人所應吊
    扣之駕駛執照種類予以限定，始符合依法行政原則，而受處
    分人為本件違規行為時，係駕駛自小客車，此有苗栗縣警察
    局苗縣警交字第Ｆ00000000號舉發違反道路交通管
    理事件通知單在卷可憑，其依法所受之處分應為限制其駕駛
    普通小型車之權利，即吊扣其普通小型車駕駛執照，原處分
    機關未審酌及此，逕為裁罰，即難認為允當。因認受處分人
    此部分之異議為有理由，爰撤銷原處分關於「吊扣駕駛執照
    十二個月」之處分，並就該撤銷部分改諭知「前項關於甲○
    ○汽車駕駛人駕駛汽車，經測定酒精濃度超過規定標準，吊
    扣普通小客車駕駛執照壹年。」之處罰等語。
三、抗告意旨略以：按道路交通管理處罰條例第三十五條第一項
    規定「汽車駕駛人，駕駛汽車經測試檢定有下列情形之一者
    ，處新台幣一萬五千元以上六萬元以下罰鍰，並當場移置保
    管該汽車及吊扣其駕駛執照一年」，惟原裁定認「受吊扣駕
    照處分者，則僅吊扣其違法或違規當時所駕駛車輛之駕駛執
    照，不再吊扣其各級車類之駕駛執照」等情，則係對我國現
    行駕照管理制度之誤解；蓋道路交通安全規則第六十條「申
    請汽車駕駛執照考驗者，應有下列資格：…」，同規則第六
    十一條「汽車駕駛人取得高一級車類之駕駛資格者，應換發
    駕駛執照，並准其駕駛較低級車類之車輛，其規定如左：…
    」定有明文；按現行駕駛執照區分為機車駕駛執照（照類有
    大型重型、普通重型、重型、普通輕型、輕型等）及汽車駕
    駛執照（照類有普小、職小、普貨、職貨、普客、職客、普
    聯、職聯等）；基於一人一照原則，吊扣任一等級之汽車駕
    照，其效力自及於全部照類，觀諸目前世界先進國家亦未見
    分級發照分級處罰之先例，可見我國駕照管理制度並非獨樹
    一幟（美國駕駛執照機、汽車合一）。又違反道路交通管理
    處罰條例規定致須接受吊扣駕駛執照處分者，其違規行為對
    道路交通秩序之維持及道路交通安全已生較大之影響，故執
    行吊扣駕駛執照處分，用以限制其繼續駕車行駛道路之權利
    ，此見諸道路交通管理處罰條例第六十八條「汽車駕駛人，
    因違反本條例及道路交通安全規則之規定，受吊銷駕駛執照
    處分時，吊銷其持有各級車類之駕駛執照」之規定至明。查
    受處分人係於八十五年九月九日考領大貨車職業駕駛執照，
    依道路交通安全規則第六十一條規定，其可使用大貨車職業
    駕駛執照駕駛小客車，具有合法駕駛資格無訛，抗告人裁決
    吊扣其當時所領有憑以許可駕駛小型車之大貨車職業駕駛執
    照應無違誤，為加強道路交通管理，維護交通秩序，確保交
    通安全，請撤銷原裁定主文第二項「前項關於甲○○汽車駕
    駛人駕駛汽車，經測定酒精濃度超過規定標準，吊扣普通小
    客車駕駛執照壹年。」部分之裁定，維持「吊扣駕駛執照十
    二個月」之原處分云云。
四、按汽車駕駛人飲用酒類後，其吐氣所含酒精濃度超過每公升
    ０點二五毫克以上者，不得駕車；又汽車駕駛人，駕駛汽車
    經測試檢定，有酒精濃度超過規定標準者，處一萬五千元以
    上六萬元以下罰鍰，並當場移置保管其車輛及吊扣其駕駛執
    照一年，道路交通安全規則第一百十四條第二款及道路交通
    管理處罰條例第三十五條第一項第一款分別定有明文；次按
    九十四年十二月十四日修正前道路交通管理處罰條例第六十
    八條原規定：「汽車駕駛人，因違反本條例及道路交通安全
    規則之規定，受吊扣或吊銷駕駛執照處分時，吊扣或吊銷其
    持有各級車類之駕駛執照」，業經修正為：「汽車駕駛人，
    因違反本條例及道路交通安全規則之規定，受吊銷駕駛執照
    處分時，吊銷其持有各級車類之駕駛執照」，並由行政院於
    九十五年二月二十七日以行政院院臺交字第０九五００八二
    八九八號令發布定自九十五年三月一日施行。考其修正理由
    乃因舊法將違法或違規駕駛人所持有各級車類之駕駛執照一
    併吊扣或吊銷失之苛酷，影響人民工作及生活甚鉅，故為上
    開修正。是依前開修正後道路交通管理處罰條例第六十八條
    規定，受吊扣駕駛執照處分時，不再吊扣其持有各級車類之
    駕駛執照，僅於受吊銷駕駛執照處分時，始吊銷其持有各級
    車類之駕駛執照，而限縮原條文之適用範圍，是受吊扣駕駛
    執照處分即不在本條規定適用之列甚明；且道路交通管理處
    罰條例第三十五條第一項第一款前段既將汽車及駕駛執照併
    列，而不稱「吊扣其各級車類之駕駛執照」，解釋上當係指
    同一等級之汽車駕駛執照而言，不得任意擴張解釋。再酒醉
    駕車行為均製造法所不容許之風險，以風險製造之立場觀之
    ，並不因駕駛車輛種類之不同，而有所差別。但從風險實現
    之觀點而言，酒醉駕駛車類之不同，其對於交通安全衍生之
    實害結果也有所差異，如駕駛人駕駛低一級之車類違反本條
    例之規定時，不論其所造成之實害結果，而一律吊扣駕駛人
    所持有之各類駕照，亦有違反相同事件相同處理，不同事件
    不同處理之平等原則，此亦有臺灣高等法院暨所屬法院九十
    七年法律座談會刑事類提案第四０號研討結果意旨可資參照
    。
五、經查：本件受處分人甲○○交通違規時間為九十七年十二月
    六日一時十四分許，原處分機關為本件裁決時，自應依修正
    後之道路交通管理處罰條例第六十八條規定裁處，始為適法
    ；而受處分人本件酒後駕車違規係駕駛自用一般小客車，並
    非駕駛職業大貨車，有上開各舉發通知單及裁決書附卷可憑
    ，揆諸前揭說明，原處分機關為本件吊扣駕駛執照處分時，
    自不得再吊扣受處分人所持有各級車類之駕駛執照，詎原處
    分機關竟仍吊扣受處分人各級車類駕駛執照，顯已逾越修正
    後道路交通管理處罰條例第六十八條之規範意涵及範圍，尚
    有未合。原法院因認受處分人就原處分關於吊扣其各級車類
    駕駛執照部分之聲明異議為有理由，而將該部分撤銷，並就
    該撤銷部分改諭知吊扣受處分人普通小型車駕駛執照一年之
    處罰，經核並無違誤。抗告人仍執前詞提起本件抗告，指摘
    原裁定不當，其抗告為無理由，應予駁回。至公路監理機關
    於實務上僅逐級核發給汽車駕駛人一張汽車駕駛執照，致持
    有高級車類駕駛執照之汽車駕駛人駕駛低級車種違規酒駕，
    而須吊扣低級車類駕駛執照時，產生技術層面之困難，惟行
    政機關本應因應法令之變更，而精進其行政執行成效，斷不
    得因技術層面之困難，為求行政上之便利而置相關法令於不
    顧，甚或逾越比例原則，逕為吊扣其持有各級車類之駕駛執
    照，致侵害人民之工作權，此等如何為適當之處分及執行方
    式之問題，委應由行政機關設法解決，不能據此要求人民容
    忍該不利益，併此敘明。
據上論斷，應依道路交通案件處理辦法第二十六條，刑事訴訟法
第四百十二條，裁定如主文。
中    華    民    國    98    年     7    月    13    日
            刑事第九庭    審判長法  官  江  德  千
                                法  官  賴  妙  雲
                                法  官  許  旭  聖
以上正本證明與原本無異。
不得再抗告。
                                書記官  紀  美  鈺
中    華    民    國    98    年    7     月    14    日


司法院資訊處製作；財團法人民間司法改革基金會備份。
